【裁判字號】    97,消債更,1695
【裁判日期】    980123
【裁判案由】    更生事件
【裁判全文】
臺灣板橋地方法院民事裁定          97年度消債更字第1695號
聲  請  人  甲○○原名「吳明.
上列當事人因消費者債務清理事件聲請更生，本院裁定如下：
    主  文
聲請駁回。
聲請費用由聲請人負擔。
    理  由
一、按債務人與金融機構協商成立者，不得聲請更生或清算，但
    因不可歸責於己之事由，致履行顯有重大困難者，不在此限
    ；本條例施行前，債務人依金融主管機關協調成立之中華民
    國銀行公會會員辦理消費金融案件無擔保債務協商機制與金
    融機構成立之協商，準用前項之規定，消費者債務清理條例
    第151 條第5 項、第6 項分別定有明文。再聲請更生或清算
    不合程式或不備其他要件者，法院應以裁定駁回之，但其情
    形可以補正者，法院應定期間先命補正，復為同條例第8 條
    所明定。依其立法理由可知，債務清償方案成立後，固由債
    務人按其條件履行，惟需於其後發生情事變更，在清償期間
    收入或收益不如預期，致該方案履行困難甚或履行不能，因
    不可歸責於己，始能聲請更生或清算。此項規定旨在避免債
    務人任意毀諾已成立之協商，濫用更生或清算之裁判上債務
    清理程序，蓋以債務清償方案係經當事人行使程序選擇權所
    為之債務清理契約，債務人應受該成立之協議所拘束。債務
    人既已與金融機構協商成立，如認該協商方案履行有其他不
    適當情形，自仍應再循協商途徑謀求解決。
二、本件更生聲請略以：其因有不能清償債務之虞，目前債務總
    金額為新臺幣（下同）610,932 元，消費者債務清理條例施
    行前，曾於民國95年間依照中華民國銀行公會會員辦理消費
    金融案件無擔保債務協商機制，與最大債權金融機構台新國
    際商業銀行股份有限公司（下稱：台新銀行）達成協商，雙
    方約定聲請人自95年7 月起，分80期，利率12.88 % ，每月
    10日以9,598 元依各債權銀行債權金額比例清償各項債務，
    直至全部清償為止，惟其因收入減少，且其於華天工程有限
    公司每月之薪資僅為18,000元，自96年6 月離職後，一直找
    不到工作之後就從事擺地攤的工作，1 個月收入約15,000元
    左右，目前又因身體關係而動刀，所以暫且無收入來源皆靠
    家人接濟，其係有不可歸責於己致履行顯有重大困難之事由
    （見本院卷第14頁），懇請鈞院裁定開始更生等語。
三、經查：
（一）聲請人曾參與中華民國銀行公會會員辦理消費金融案件無
      擔保債務協商機制，與台新銀行成立協商，並依約繳款至
      97年4 月，於97年6 月10日遭台新銀行判定毀諾乙節，業
      據其提出財團法人金融聯合徵信中心債權人清冊、協議書
      、無擔保債務還款計劃等件在卷可稽，復有台新銀行97年
      10月20日台新債協97法清字第40271 號函１份附卷可參，
      是聲請人具狀聲請更生，依上說明，自須符合「不可歸責
      於己之事由致履行顯有重大困難」之要件，方為適法。
（二）再聲請人固以其收入減少、96年6 月離職後從事擺地攤工
      作，收入僅15,000元左右，目前又因身體開刀主張毀諾具
      有不可歸責事由等語，並據提出財政部臺北市國稅局綜合
      所得稅各類所得資料清單（見臺灣臺北地方法院97年度消
      債更字第710 號卷第13至14頁）、馬偕紀念醫院乙種診斷
      證明書（本院卷第17頁）、勞工保險被保險人投保資料表
      （本院卷第23頁）附卷可稽，惟觀諸前開診斷證明書醫師
      囑言所載「該病人因上述原因，於民國97年10月5 日入院
      ... ，於民國97年10月9 日出院」等語，足悉聲請人開刀
      住院乙事，顯係於其毀諾後所生之事實，自與本條例所稱
      之不可歸責事由有違，則聲請人執為毀諾之事由，自無可
      採。又聲請人陳稱其收入減少，且於96年6 月1 日自華天
      工程有限公司離職，擺地攤工作僅15,000元乙節，固據提
      出財政部臺北市國稅局綜合所得稅各類所得資料清單為憑
      ，然聲請人所指其擺地攤之工作每月收入僅15,000元之情
      ，未據提出任何證據可供審酌，顯乏依據，已難遽為採信
      ，況縱認聲請人所述為實，惟聲請人自協商成立起至97年
      4 月止，均能如期還款，益徵該情形仍屬其可承受之範圍
      ，不致達無法履行之程度，而聲請人突於97年4 月11日消
      費者債務清理條例施行後毀諾，藉以聲請更生，除於聲請
      更生所最需之「誠信」已有可疑外，且主張毀諾協商條件
      之理由，亦屬無據。至聲請人如認協商條件有其履行上之
      困難，非不得透過「個別協商一致性方案」與其債權銀行
      再進行個別協商程序，求得適當之條件以達解決債務之目
      的，附此說明。
四、綜上所述，本件聲請人既無消費者債務清理條例第151 條第
    5 項但書所規定不可歸責於己之事由，其向本院聲請更生，
    應屬聲請之要件不備，且該欠缺又無從補正，依首揭條文之
    規定，自應駁回其更生之聲請，爰裁定如主文。
中    華    民    國    98    年    1     月    23    日
              民事第三庭    法      官  邱靜琪
上為正本係照原本作成
如不服本裁定，應於裁定送達後10日內，以書狀向本院提出抗告
，並繳納抗告費新臺幣1千元
中    華    民    國    98    年    2     月     3    日
                            書  記  官  白俊傑


司法院資訊處製作；財團法人民間司法改革基金會備份。
